【裁判字號】    99,訴易,40
【裁判日期】    991019
【裁判案由】    損害賠償
【裁判全文】
臺灣高等法院臺中分院民事判決          99年度訴易字第40號
原      告  甲○○
            丙○○
被      告  丁○○
            乙○○
上列當事人間，因刑事傷害訴訟，經原告提起附帶民事訴訟，請
求損害賠償，本院刑事庭裁定移送民事庭（99年度附民字第111
號），本院於民國99年10月5日言詞辯論終結，判決如下：
    主  文
被告應連帶給付原告甲○○新台幣萬壹仟肆佰伍拾捌元，及自
民國99年7月15日起，至清償日止，按年息百分之5計算之利息。
被告應連帶給付原告丙○○新台幣壹拾貳萬陸仟柒佰伍拾捌元，
及自民國99年7月15日起，至清償日止，按年息百分之5計算之利
息。
原告等其餘之訴及假執行之聲請均駁回。
訴訟費用由被告連帶負擔十分之九，餘由原告等負擔。
    事實及理由
一、原告方面：
  1.被告丁○○、乙○○二人於民國98年2月9日21時30分許，夥
    同數名真實姓名年籍不詳之男子，共同基於傷害之犯意聯絡
    ，先由丁○○進入店內址設台中市○區○○街203號之炒飯
    店內，徒手毆打丙○○一巴掌，乙○○隨後亦進入上址，並
    高呼「打人」後，該數名真實姓名年籍不詳之男子隨即進入
    上址，並與丁○○、乙○○等以徒手及持店內之椅子、垃圾
    桶等物之方式，毆打丙○○及甲○○，並有人踹丙○○肚子
    ，致使丙○○因而受有右顏挫傷、右肩背面挫傷、右頸背面
    2處磨損害、右前臂多處磨損傷，並導致流產。甲○○則受
    有上唇受傷、左後背受傷等傷害。
  2.甲○○因上開傷害就醫，支出醫葯費1,458元，丙○○則支
    出醫葯費6,758元，均得向被告請求賠償。另原告因傷遭受
    精神上損害，工作上之心神不寧，自可請求非財產上之損害
    ，以資慰藉；而丙○○因傷及腹部，導致流產，精神上之損
    害更為重大，因此原告甲○○請求被告連帶賠償非財產上損
    害30萬元，丙○○請求被告連帶賠償非財產上損害100萬元
    。
  3.聲明：求為判決：被告應連帶給付原告甲○○新台幣（以下
    同）30萬1458元，連帶給付丙○○100萬6758元，及均自民
    國99年7月15日（即附帶民事起訴狀送達之翌日）起，至清
    償日止，按年息百分之五計算之利息，訴訟費用由被告連帶
    負擔，並准予供擔保宣告假執行。
二、被告方面：
  1.被告乙○○經合法通知，未於言詞辯論及準備程序到庭，亦
    未提出任何書狀作答辯或陳述。
  2.被告丁○○則以：原告等罵其三字經，當時並說要找人來砸
    我的店，並推我，所以我才打他一巴掌，其他打原告之人，
    與被告不認識等語，聲明求為判決，駁回原告之訴。
三、經查，在刑事第一審中，被告丁○○固坦承於前揭時、地徒
    手毆打原告丙○○一巴掌，被告乙○○亦坦承於上揭時、地
    與原告甲○○發生肢體衝突，惟被告丁○○矢口否認毆打甲
    ○○，被告乙○○亦否認有毆打丙○○，且其二人自始均否
    認有夥同數名真實姓名年籍均不詳之成年男子一同毆打甲○
    ○及丙○○，並均辯稱：當時雙方肢體衝突、是互毆，伊二
    人沒有帶任何人進去店裏，也沒有拿椅子及垃圾桶砸人（見
    原審刑事卷第84頁至第85頁筆錄）云云。惟查：
    被告丁○○初於警詢及檢察事務官詢問時，坦承：於98年2
    月9日晚間9時30分許，伊有與乙○○前往臺中市○區○○街
    203號店面毆打丙○○和甲○○，丙○○和甲○○二人的傷
    是一起互毆打架造成的等語；（參見警卷第1頁背面至第2頁
    筆錄、偵卷第7頁筆錄）被告乙○○初於警詢及檢察事務官
    詢問時亦供承：於上開時、地，丙○○、林昌明受的傷是伊
    毆打造成的，伊與丁○○、丙○○和甲○○四人是互毆；因
    為甲○○有出拳打伊，伊就揮拳打甲○○的頭部等語（參見
    警卷第2頁背面至第3頁筆錄、偵卷第7頁筆錄），其中就毆
    打丙○○、甲○○部分之供述，核與丙○○、甲○○指訴遭
    毆打情節相符。而原告丙○○因而受有右顏挫傷、右肩背面
    挫傷（11公分）、右頸背面2處磨損傷（10.2公分及0.2
    0.2公分）、右前臂多處磨損傷（30.5公分）等傷害，
    並因而導致流產。原告甲○○則受有上唇挫傷（1.00.5公
    分）、左後臂挫傷（4.51.0公分）等傷害，亦有行政院衛
    生署臺中醫院驗傷診斷書2紙（附於警卷第11頁、第12頁）
    ，及林忠毅婦產科診所出具之診斷證明書，在卷可憑。
    原告丙○○、甲○○於上開時、地，係遭被告丁○○、乙○
    ○及數名真實姓名年籍不詳之成年男子共同傷害一情，除迭
    經原告二人指訴在卷，核與證人即與原告二人在同址工作之
    潘文翔於原審刑事審理時結證稱：伊有看到庭上的丁○○進
    來店裡面，當時丙○○坐在店裡面的椅子上，伊人雖然在外
    面，但因為是大玻璃門，所以伊看得到店裡面的情形，伊有
    親眼看到丁○○動手打了丙○○一巴掌，那時候丙○○坐著
    ，丁○○站著，就打丙○○的臉一巴掌，接著，丁○○就大
    喊打人，一些原本在外面徘徊的人就一起衝進店裡面，當時
    庭上被告乙○○和其他不認識的男生，人數很多，伊無法確
    定有多少人，因為很混亂，而庭上的丁○○也還在裡面，他
    們一起動手，那些人拿垃圾桶、椅子打丙○○、甲○○，這
    些都是伊親眼看到的；伊有看到甲○○是擠進去保護他老婆
    ，事後伊有問甲○○，甲○○說他有進去抱著丙○○，因為
    後來對方跑掉，伊就進去，有看到甲○○眼鏡被打掉，臉上
    有流血，伊有看到甲○○從跟伊一起洗碗的位置跑進店裡擠
    進人群裡面等語（參見原審刑事卷第67頁正、反面筆錄）、
    證人黃素娟亦到庭結證稱：伊當時人正好在店裏，看到有三
    、四個人走進來，飲料店老闆就是丁○○也有走進來打丙○
    ○一巴掌，丙○○的老公甲○○，有進來保護丙○○，後面
    就有一群人衝進來，也有人拿椅子砸丙○○、甲○○，就一
    直打，現場很混亂，伊沒有辦法看清楚到底是幾個人動手，
    到底有哪些人動手，但是有人拿椅子，伊確實有看到等語（
    參見原審刑事卷第70頁筆錄）相符，且互核該二位證人前於
    檢察事務官偵訊時所證內容亦相符合，雖證人間就甲○○究
    係何時進入該店內保護丙○○、現場究何人喊「打人」等細
    節，稍有出入，然因時隔一段時間，證人二人礙於記憶因素
    ，縱就細節所述略有出入，亦符常情，然其二人就確實見到
    被告二人在場，且確與前揭不詳成年男子等人共同持椅子等
    物品毆打原告二人等情，前後證述均屬一致。
    被告二人雖一再以證人潘文翔當天並不在場，所言不實，並
    辯稱：有人可以證明證人潘文翔當時不在場，但對方不願意
    出庭，且如果潘文翔在場，他的證述不會這樣和事實不符云
    云。惟衡情，證人潘文翔應無為偏袒原告，故為虛偽不實陳
    述，亦無誣陷被告之動機及必要，況且其於原審刑事案件審
    理時，面對被告當庭詰問之情況及已具結負擔偽證罪之處罰
    心理下，仍為與前揭於檢察事務官詢問時一致之證述，保其
    供述之真實性，其上揭證詞，應足採憑。況且被告二人在刑
    事第一審言詞辯論終結前，亦始終無法提出反證或可以推翻
    證人潘文翔之證言為虛偽之證明，空言指摘證人不在現場，
    自不足取。（並為刑事判決為相同認定）又被告二人刑事案
    件上訴於本院，經詢以對起訴書所載犯罪事實及原審所認定
    之犯罪事實有何意見時（提示並告以要旨），被告二人亦均
    答稱：「沒有」等語，足見被告二人確有毆打原告丙○○、
    甲○○二人無訛。而關於雙方發生衝突之原因，被告乙○○
    供稱：因為長時間店面經營的磨擦，當天伊看到丙○○、甲
    ○○和伊太太在拉扯，所以伊進去店裡面，伊應該是在拉扯
    過程中力道太大，才造成雙方肢體衝突等語（刑事第一審卷
    第83頁正、背面），並參諸被告二人當時係未婚夫妻並為事
    業合夥人關係，而渠等又係為事業之緣故而與原告等發生衝
    突，顯然被告乙○○與丁○○二人當時確係共同基於犯意聯
    絡，而分別對原告二人毆打成傷無訛。被告二人並因觸犯共
    同傷害罪，經刑事分別判處有期徒刑二月、三月，並准予易
    科罰金確定在案。
四、又原告二人因被毆，丙○○因而受有右顏挫傷、右肩背面挫
    傷（11公分）、右頸背面2處磨損傷（10.2公分及0.2
    0.2公分）、右前臂多處磨損傷（30.5公分）等傷害；腹
    部被踹而流產（此部分在刑事判決雖未認定，然據丙○○表
    示，有向警員表示，未作記錄，但其在檢察官98年8月12日
    詢問時即有陳述，有筆錄在卷可稽，見台中地方法院檢察署
    98年度偵字第9730號卷第6頁筆錄），丙○○因流產而作子
    宮內容物刮除術，其原因為妊娠約11週併過期流產，亦有彰
    化縣溪湖鎮林忠毅婦產科診所出具之診斷證明書可憑。又原
    告甲○○，則受有上唇挫傷（1.00.5公分）、左後臂挫傷
    （4.51.0公分）等傷害，亦有診斷書可稽。觀以其二人傷
    勢，有不少處係位於背部，另挫傷面積有些甚廣，如丙○○
    右前臂多處磨損傷（30.5公分）、甲○○左後臂挫傷（4.
    51.0公分）等情，可徵，證人潘文翔、黃素娟上揭證述：
    看到多人動手、有人拿椅子、垃圾桶砸丙○○、甲○○等情
    ，應與事實相符，否則苟如被告二人所辯：伊二人是與原告
    丙○○、甲○○互毆，以2人對2人之姿，形勢相當，豈會僅
    原告二人多處受傷！且受傷部位有些係位於背部之理！又苟
    僅係徒手毆手，原告林昌明左後臂挫傷面積豈會達4.5公分
    1.0公分。被告乙○○先於偵查中辯稱：當時僅有其等四
    人互毆云云（參見偵卷第7頁筆錄），復於本院審理時辯稱
    ：當初伊是去保護伊太太才進去店裡面，因為有看到伊太太
    和丙○○發生口角，應該是拉扯過程中力道太大，才造成雙
    方肢體衝突、當天只有伊進去把伊太太和原告夫妻拉開而已
    、伊沒有帶任何人進去、沒有拿椅子及垃圾桶砸人云云（參
    見本院卷第84頁至第85頁筆錄）及被告二人至本院審理時翻
    異前詞，被告丁○○改稱並未打甲○○，乙○○亦否認有打
    丙○○云云，均屬卸責之詞，無足憑採。足見原告二人之傷
    與被告及其他不詳姓名之人之圍毆有相當之因果關係，原告
    二人請求被告負損害賠償責任，自屬依法有據。
五、按因故意或過失，不法侵害他人之權利者，負損害賠償責任
    ；數人共同不法侵害他人之權利者，連帶負損害賠償責任。
    不法侵害他人之身體或健康者，對於被害人因此增加生活上
    之需要時，應負損害賠償責任。又不法侵害他人之身體、健
    康、名譽、自由、信用、隱私、貞操，或不法侵害他人之人
    格法益而情節重大者，被害人雖非財產上之損害，亦得請求
    賠償相當之金額。民法第184條第1項、第18條第1項、第193
    條第1項及第195條第1項分別定有明文。原告甲○○因上開
    傷害就醫支付醫葯費1,458元，丙○○則支付醫葯費6,758元
    等情，分別提出行政院衛生署台中醫院及林忠毅婦產科診所
    出具之醫療費用及門診收據可憑，其據而請求被告二人負連
    帶賠償責任，自應准許。又原告二人因身體受傷害，請求賠
    償非財產上之損害賠償，依上開說明，亦屬有據。經查，原
    告二人為未婚夫妻，受僱他人從事餐工作，被告二人則合夥
    經營飲料業，僅因相鄰工作上之不愉快，被告二人竟糾他人
    共同打傷原告二人，查甲○○有房屋一棟，汽車二部外，有
    股利薪資所得，丙○○無財產，被告丁○○有房屋、土地各
    一筆、汽車二部，並有投資，乙○○則有投資及執行業務所
    得共四筆等情，有本院由稅務電子閘門財產所得調查明細表
    在卷可稽，審酌兩造身分、地位及財產狀況，所受傷害事故
    原因等各種情狀，認原告甲○○請求非財產上之損害，以3
    萬元為相當，原告丙○○之請求非財產上之損害，以12萬元
    為相當。其餘超過部分之請求，不應准許。又原告請求自附
    帶民事起訴狀繕本送達之翌日起，按年息百分之五計算之利
    息，審之民法第229條第2項、第233條第1項、第203條之規
    定，自屬依法有據。因命被告二人連帶給付原告二人各如主
    文所示之金額及利息。原告其餘之請求不應准許，應予駁回
    。又本件所命給付金額，合計未逾150萬元，被告依法不得
    提起第三審上訴，本院判決即告確定，無宣告假執行之必要
    ，因之原告假執行之聲請，應予駁回。又被告乙○○經合法
    通知，未於言詞辯論期日到場，核無民事訴訟法第386條所
    列各款之情事，爰依原告之聲請，由其一造辯論而為判決。
六、據上論結，原告之訴為一部有理由，一部無理由，應依民事
    訴訟法第463條、第385條第1項前段、第79條前段，判決如
    主文。
中    華    民    國    99    年    10    月    19    日
                民事第三庭    審判長法  官  陳照德
                                    法  官  曾謀貴
                                    法  官  朱  樑
以上正本係照原本作成。
不得上訴。
                                    書記官  茆亞民
中    華    民    國    99    年    10    月    20    日
                                                      Ｓ

司法院資訊處製作；財團法人民間司法改革基金會備份。
